【裁判字號】    99,訴,108
【裁判日期】    990907
【裁判案由】    給付貨款
【裁判全文】
臺灣士林地方法院民事判決               99年度訴字第108號
原      告  榮鉅國際有限公司
法定代理人  甲○○
訴訟代理人  黃均熙律師
被      告  丙○○
            乙○○
共      同  龔維智律師
訴訟代理人  林合民律師
上列一人    吳柏興律師
複代理人
上列當事人間給付貨款事件，經本院於中華民國99年8 月19日言
詞辯論終結，判決如下：
  主  文
被告丙○○應給付原告新臺幣貳佰拾萬伍仟佰柒拾捌元及
自民國九十七年四月十一日起至清償日止，按年息百分之五計算
之利息。
原告其餘之訴駁回。
訴訟費用由被告丙○○負擔。
本判決於原告以新臺幣柒拾捌萬元為被告丙○○供擔保後，得假
執行。但被告丙○○如以新臺幣貳佰拾萬伍仟佰柒拾捌元
為原告預供擔保後，得免為假執行。
原告其餘假執行之聲請駁回。
  事  實  及  理  由
壹、程序部分：
    按訴狀送達後，原告不得將原訴變更或追加他訴，民事訴訟
    法第255 條第1 項前段定有明文。本件原告起訴後復於民國
    99年5 月6 日追加原非被告之國際超微科技股份有限公司為
    被告，並依貨款給付請求之法律關係聲明請求應給付原告新
    臺幣（下同）2,335,378 元，及自97年4 月11日起至清償日
    止，按年息5%計算之利息，惟被告並不同意，且該追加部分
    與原先起訴的侵權行為事實，兩者法律關係要件內容互異，
    該訴之追加將有礙及訴訟之終結，依法不予准許。
貳、實體部分：
一、原告起訴主張：被告丙○○係國際超微股份有限公司（以下
    簡稱「超微公司」）之董事長，被告乙○○係超微公司之董
    事兼財務負責人，被告明知超微公司擬向原告採購雙軸轉軸
    ，並組裝成線材後出售予訴外人群光電子股份有限公司（以
    下簡稱「群光公司」）所得之貨款，業於94年間已與群光公
    司、台新銀行約定，須直接匯至台新銀行指定帳戶內償還其
    對台新銀行的債款，並無法支付款項予原告。竟向原告詐稱
    超微公司有群光公司鉅額訂單，如果超微公司屆期未付款，
    願將其對於群光公司之貨款債權讓與原告，原告可以直接向
    群光公司請求給付貨款，絕對不會收不到貨款等語，並由被
    告丙○○代表超微公司於96年8 月20日在載有：「若甲方（
    指超微公司）未如期付款至乙方（指原告公司），甲方同意
    乙方有權力要求丙方（指群光公司）將未履行之貨款直接匯
    至乙方」Payment Agreement （以下簡稱付款合約書）上，
    親筆簽署超微公司名稱、「丙○○」之簽名，同時捺印公司
    章、私章為承諾，被告乙○○復簽署其英文名字Samuel出具
    採購憑單以取信於原告，致原告陷於錯誤。被告再先於96年
    10 月5日及96年11月13日分別以美金22,638元及393.21元的
    小額貨款向原告訂購雙軸轉軸，並依約給付貨款，更使原告
    誤認被告確有履約的意思。被告嗣先後於96年10月26日、97
    年1 月8 日分別向原告訂購雙軸轉軸數量44,100件、3,000
    件，價格各為美金67,473元、4,590 元，共計美金72,063元
    （以下簡稱系爭貨款）之鉅額採購，而要求以空運出貨方式
    至被告指定其設在大陸江蘇省昆山市之昆山星富超微電子科
    技有限公司（以下簡稱昆山星富公司），由被告乙○○代表
    該公司收貨，原告依約送貨後，超微公司即未給付系爭貨款
    ，被告並隨即宣告公司倒閉，避不見面。原告乃轉依前揭付
    款合約書的約定，向群光公司請求系爭款項的給付，惟為群
    光公司必須將其應付超微公司之貨款直接匯入台新銀行指定
    之帳戶而拒絕支付予原告，此時原告始知受騙。為此，基於
    侵權行為損害賠償法律關係，聲明請求：(一)原告應給付原告
    2, 335,378元，及自97年4 月11日起至清償日止，按年息5%
    計算之利息；(二)並願供擔保請求宣告假執行。
二、被告則以：超微公司係因子公司昆山星富公司之員工向大陸
    法院聲請凍結子公司資產，致超微公司無法順利取得子公司
    資產，致無法正常營業，被告丙○○並無惡意主導解散超微
    公司之意圖，使原告受有損害；前揭付款合約書內容皆為原
    告單方擬訂，被告丙○○並非主導交易買賣之人，被告自無
    侵害被告權利之可能；又超微公司與台新公司間的約定係屬
    保密協定，超微公司或被告自不得對原告透露。被告乙○○
    並非昆山星富公司之負責人，亦無為昆山星富公司收取任何
    貨品，該公司之實際負責人為被告丙○○，並非被告乙○○
    。Samuel Chen 與被告乙○○並非同一人，被告乙○○對於
    與原告間之買賣業務並不知情，亦非與被告乙○○個人所親
    自接洽的業務。超微公司對原告歷次付款紀錄，自96年8 月
    間起，總計訂購金額為美金222,029.96元，超微公司已陸續
    給付貨款美金150,230.79元予原告，達總貨款成數約67.66%
    ，僅美金7 萬餘元無法依約給付，被告應無詐欺之意思等語
    資為抗辯，並聲明：(一)駁回原告之訴及假執行之聲請；(二)如
    受不利判決請准提供擔保免假執行。
三、不爭執事項與爭點整理：
（一）不爭執事項：
   1、超微公司分別於96年10月26日、97年1 月8 日分別向原告
      訂購雙軸轉軸數量44,100、3,000 件，價格為美金67,473
      、4,590 元，以空運方式送至由被告乙○○為負責人之大
      陸地區江蘇省昆山市之昆山星富超微電子科技有限公司，
      超微公司尚積欠相當於新臺幣2,335,378 元未給付予原告
      。
   2、超微公司於97年3 月19日即因財務困難委由智群聯合法律
      事務所發函予原告及其他廠商，要求登記債權。
（二）爭執事項：被告是否有對原告施以詐術之行為？
四、本院得心證之理由：
（一）被告丙○○部分
      按因被詐欺而訂立買賣契約，設該詐欺行為已具備侵權行
      為之成立要件，仍非不得依據侵權行為之法則請求損害賠
      債；又實施詐欺行為之詐術，非以欺罔為限，即利用人之
      錯誤使其為財物之交付亦屬之，最高法院80年度台上字第
      289 號、66年度台上字第1092號判決同其意旨，可資參照
      。本件原告主張被告丙○○於簽署前揭付款合約書時，明
      知群光公司與超微公司、台新銀行於94年間簽訂契約，超
      微公司將其對於群光公司之貨款債權向台新銀行融資，群
      光公司只能將貨款直接匯入台新銀行指定之帳戶，被告丙
      ○○並未告知原告等情，並提出付款合約書1 紙（臺灣臺
      北地方法院98年度審訴字第5848號卷第6 頁）為證，被告
      對於超微公司早前曾與群光公司、台新銀行簽訂契約，群
      光公司只能將支付予超微公司之貨款，支付予台新銀行，
      且因保密並未告知原告，超微公司並知已無法再付貨款予
      原告等情，均於本院審理中自認無訛（本院卷第39頁背面
      、19頁），堪可認定屬實。惟被告丙○○仍否認超微公司
      曾與原告簽訂付款合約書之約定。經查：付款合約書簽訂
      的過程，為原告陳稱：「條款並不是原告擬定，是雙方開
      會時，超微公司的業務經理蔡佳衛向我們的業務經理建議
      ，如果不相信超微公司的財務，就在會議當中擬定這個條
      文，條款我們打好文字後，交給超微公司的業務經理蔡佳
      衛，再由超微公司的業務經理蔡佳衛寄到大陸給被告丙○
      ○簽名」等語綦詳（本院卷第54頁背面）；核與被告關於
      付款合約書之簽訂，曾於答辯時自承：「次就超微公司與
      原告簽訂之『合約書』乙事，查該合約書內容皆為原告單
      方擬訂後，再交由超微公司董事長丙○○簽署，並非由超
      微公司或被告等人將合約書交付原告簽署，故可知原告係
      為主導交易買賣之人並非被告等人…」等語有關係將擬好
      的約定內容傳真至大陸地區由被告丙○○簽署乙節相符（
      本院卷第19頁）。況被告丙○○於原告告訴其詐欺案之刑
      事偵查中，也曾供承：「（問：簽約在哪裡簽的？）告訴
      人傳真到大陸給我簽的」等語明確一致（臺灣臺北地方法
      院檢察署97年度他字第4828號卷第35頁）。雖被告嗣否認
      當時所答稱簽署者係付款合約書，惟對於原告與超微公司
      間的契約是否尚有其他文書是傳真至大陸地區予被告丙○
      ○簽署，被告並無法說明，是其空言否認，顯屬無據，應
      不足採信。而從付款合約書的記載及被告業已自認早已就
      群光公司的貨款另為約定支付方法，被告丙○○顯明知超
      微公司已與群光公司、台新銀行間的貨款支付約定，無法
      履行付款合約書的內容，卻仍於接受傳真之付款合約書內
      容，依然利用原告不知所擬條款無法實現的錯誤簽署該付
      款合約書，取信原告而讓原告與超微公司締結契約，嗣後
      並致原告受有無法取得部分貨款的損失。參照前揭裁判意
      旨，被告丙○○縱未積極行使詐術行為，但其未依誠信原
      則將原告可能受損的事實事先告知原告，所為亦顯與積極
      實施詐術行為無異，是原告主張被告丙○○係以實施詐術
      之行為致原告受有損害，而應負擔侵權行為損害賠償責任
      ，堪認有據，應足可採。至原告所受的損害，應為貨款未
      受完全給付之美金72,063元的損失，兩造在審理中，對於
      該金額換算為新臺幣2,335,378 元，均不爭執，已如前述
      ，是原告主張被告丙○○應賠償該金額，應屬有理由。
（二）被告乙○○部分
      按當事人主張有利於己之事實者，就其事實有舉證之責任
      ，民事訴訟法第277 條前段定有明文。本件原告主張被告
      乙○○曾簽署其英文名字Samuel出具採購憑單，參與取信
      於原告的行為；且系爭貨物係由被告乙○○代表昆山星富
      公司收貨，而有共同的侵權行為分擔，為原告提出名片1
      紙、採購憑單、收據、出貨單、空運單各2 紙、對帳單1
      份、律師函1 件（臺灣臺北地方法院98年度審訴字第5848
      號卷第7 、8~11、12、16頁）為證。被告否認英文名字S-
      amuel 為被告乙○○，亦無代表昆山星富公司收貨的事實
      。而查：細繹原告所提出名片其上僅有英文姓名「Samuel
      Chen」，並無對照之中文名稱確認係為被告乙○○的名片
      ，其餘採購憑單及對帳單上的「Samuel」的簽名，亦無法
      確知是否即為被告乙○○所簽署的姓名，是僅依上揭證據
      ，難認為何簽署該英文姓名，即能取信原告，為明確的說
      明。再原告指稱被告乙○○為昆山星富公司之負責人，並
      代為收受系爭貨物乙節，所憑無非為上開超微公司之律師
      函曾謂：「本公司為因應業務需求曾委託乙○○先生於境
      外設立ISMTGROUP CO.LTD（以下簡稱ISMT公司），…」，
      「本公司委託ISMT公司訂購之商品，均交付與大陸之昆山
      星富超微科技有限公司…」等語，惟上揭內容均未曾明確
      說明被告乙○○就是昆山星富公司的實際經營人，並代為
      受領系爭貨物。是原告所提出之證物均未能證明被告乙○
      ○有何共同分擔的詐欺侵權行為，依上開規定的意旨，其
      主張自不足採。
五、綜上所述，被告丙○○應有詐欺侵權之行為，被告乙○○則
    無何分擔的共同行為，因此，原告基於侵權行為法律關係，
    聲明請求被告丙○○應給付原告2,335,378 元及自97年4 月
    11日起至清償日止，按年息5%計算之利息，為有理由，應予
    准許。逾此部分之請求，則屬無據，應不准許。
六、本件原告與被告丙○○均陳明願供擔保請准為假執行或免為
    假執行之宣告，經核均無不合，爰就原告勝訴部分，分別酌
    定相當之擔保金額准許之，至原告敗訴部分，其假執行之聲
    請即失所依附，應予駁回。
七、據上論結，本件原告之訴為一部有理由、一部無理由，依民
    事訴訟法第79條、第390 條第2 項、第392 條第2 項，判決
    如主文。
中    華    民    國    99    年    9     月    7     日
                  民事第一庭  法  官  古振暉
以上正本證明與原本無異。
如對本判決上訴，應於判決送達後20日內向本院提出上訴狀；若
委任律師提起上訴者，應一併繳納上訴審裁判費，否則本院得不
命補正逕行駁回上訴。
中    華    民    國    99    年    9     月    13    日
                              書記官  姜貴泰

司法院資訊處製作；財團法人民間司法改革基金會備份。
